臺灣基隆地方法院基隆簡易庭民事判決　 94年度基簡字第380號
原　　　告　慶豐商業銀行股份有限公司
法定代理人　乙○○
訴訟代理人　丙○○
　　　　　　甲○○
被　　　告　丁○○
當事人間請求清償債務事件，本院於民國94年10月28日言詞辯論
終結，判決如下：
    主    文
被告應給付原告新台幣壹拾參萬零肆佰貳拾肆元，及自民國九十
三年十二月十九日起至清償日止，按日息萬分之五‧四計算之利
息，暨自延滯第一個月給付新台幣壹佰伍拾元，第二個月給付新
台幣參佰元，第三個月起至清償日止按月給付新台幣陸佰元之違
約金。
訟費用新台幣壹仟肆佰肆拾元由被告負擔。
本判決得假執行。
    事實及理由要領
一、原告起訴主張：被告於民國86年9月10日與原告簽訂信用卡
    使用契約，申請並持用原告核發之信用卡，依據契約第15、
    16條約定，信用卡各月之消費款應於翌月18日以前清償，逾
    期未清償部分應按日息萬分之5.4計算之利息，及按自延滯
    第一個月給付新台幣（下同）150元，第二個月給付300元，
    第三個月起至清償日止按月給付600元之逾期手續費。詎被
    告現已積欠130,424元未清償，尚積欠如主文所示之本金、
    利息及違約金，為此提出本訴，聲明如主文所示。並提出申
    請書1份、契約條款1份、客戶應繳金額查詢表1份、信用卡
    會員繳款明細表1份等物為證。
二、被告固對申請系爭信用卡使用消費並無爭執，惟以下列二點
    抗辯：（一）其中部分消費款乃訴外人曾瑞琪所使用，因此
    其應無庸負責給付；（二）消費期間處於精神耗弱或心神喪
    失之狀態，因此對於消費款無庸給付。基於前述聲明駁回原
    告之訴。
三、得心證之理由：
（一）原告主張被告向其申請使用的信用卡現尚積欠如主文所示
      消費款，業據其提出申請書1份、契約條款1份、客戶應繳
      金額查詢表1份、信用卡會員繳款明細表1份等物為證，且
      被告亦不爭執該張信用卡現尚積欠如主文所示消費款項尚
      未清償，因此原告此部分主張堪信為真。
（二）次查，被告辯稱部分消費款乃訴外人曾瑞琪所消費使用，
      業據原告否認，此部分主張被告並未提出具體證據證明為
      真。更何況縱然部分消費款項確實為訴外人曾瑞琪所簽帳
      使用，但被告坦承係其主動將系爭信用卡交付訴外人曾瑞
      琪占有，縱然其辯稱僅將信用卡交付曾瑞琪占有，但並未
      授權曾瑞琪使用，然衡諸常情占有信用卡之目的即為持之
      簽帳消費，是以交付信用卡與他人之目的原則上已可推認
      有授權訴外人曾瑞琪可以逕以被告姓名消費使用之意思，
      且被告也未提出證據證明訴外人曾瑞琪使用信用卡乃無權
      代理之行為，是以本院認為縱然確實有部分消費款係屬訴
      外人曾瑞琪使用，則訴外人曾瑞琪乃經被告授權使用信用
      卡，依據民法第103條第1項規定，代理人於代理權限內，
      以本人名義所為之意思表示，直接對本人發生效力。是以
      曾瑞琪經被告授權之簽帳行為效力及於被告，因此被告就
      曾瑞琪之消費款項亦應負給付之責。
（三）又查，被告於消費期間之精神狀態，業據財團法人長庚紀
      念醫院基隆分院鑑定，經該院於94年10月11日以（94）長
      庚院基字第3090號函檢附鑑定報告略稱：鄧員為一憂鬱症
      患者，但在93年1月至94年3月間，多次使用慶豐銀行信用
      卡期間，無幻聽及妄想等精神症狀干擾，現實感、判斷能
      力及自我功能正常，可清楚描述使用慶豐銀行信用卡期間
      過程之精神狀態，判斷鄧員在93年1月至94年3月間多次使
      用慶豐銀行信用卡期間，鄧員未達精神耗弱或心神喪失之
      程度等語。因之被告抗辯其使用系爭信用卡期間有心神喪
      失或精神耗弱之情況，顯無可採。
（四）另被告有主張本件因其已對訴外人曾瑞琪提起刑事訴訟，
      因此本件在其對曾瑞琪刑事案件終結前應依據民事訴訟法
      第182條、第183條規定裁定停止訴訟。然查，本件並無訴
      訟全部或一部之裁判以他訴訟之法律關係是否成立為據之
      情形，因此並不符合民事訴訟法第182條規定之要件。至
      於被告對訴外人曾瑞琪之刑事訴訟雖然與本件民事案件有
      所牽涉，但民事訴訟法第183條係規定法院得裁定停止而
      非應裁定停止，因兩案件雖有牽涉，本院仍得依據職權自
      行認定，本院前已認定被告應有授權訴外人曾瑞琪使用系
      爭信用卡，因此應負授權代理之責，因此本院認並無裁定
      停止訴訟之必要。
（五）縱上所述，原告依據信用卡使用契約，請求被告給付積欠
      如主文所示消款項、利息、違約金，為有理由，應予准許
      。
四、本件依民事訴訟法第389條第1項第3款規定，應依職權宣告
    假執行。
五、訴訟費用1,440元由被告負擔。
中　　華　　民　　國　　94　　年　　11　　月　　9 　　日
                  臺灣基隆地方法院基隆簡易庭
                          法　　　官　王翠芬
以上正本係照原本作成。
對於本件判決如有不服，應於收受送達後20日內向本院提出上訴
書狀，上訴於本院合議庭，並按他造當事人之人數附具繕本。
中　　華　　民　　國　　94　　年　　11　　月　　9 　　日
                          法院書記官  修丕龍
